【裁判字號】    98,易,3202
【裁判日期】    990325
【裁判案由】    詐欺等
【裁判全文】
臺灣臺北地方法院刑事判決              98年度易字第3202號
公  訴  人  臺灣臺北地方法院檢察署檢察官
被      告  乙○○
上列被告因詐欺等案件，經檢察官提起公訴（98年度偵字第
21478號），本院判決如下：
    主  文
乙○○無罪。
    理  由
一、公訴意旨略如起訴書所載。
二、按犯罪事實應依證據認定之，無證據不得認定犯罪事實。又
    不能證明被告犯罪者，應諭知無罪之判決，刑事訴訟法第15
    4條第2項、第301條第1項分別定有明文。再按事實之認定，
    應憑證據，如未能發現相當證據，或證據不足以證明，自不
    能以推測或擬制之方法，以為裁判基礎。又認定不利於被告
    之事實，須依積極證據，苟積極證據不足為不利於被告事實
    之認定時，即應為有利於被告之認定，更不必有何有利之證
    據。而認定犯罪事實所憑之證據，雖不以直接證據為限，間
    接證據亦包括在內；然而無論直接或間接證據，其為訴訟上
    之證明，須於通常一般之人均不致有所懷疑，而得確信其為
    真實之程度者，始得據為有罪之認定，倘其證明尚未達到此
    一程度，而有合理之懷疑存在，致無從為有罪之確信時，即
    應為無罪之判決。而刑事訴訟法第161條第1項規定：檢察官
    就被告犯罪事實，應負舉證責任，並指出證明之方法。因此
    ，檢察官對於起訴之犯罪事實，應負提出證據及說服之實質
    舉證責任。倘其所提出之證據，不足為被告有罪之積極證明
    ，或其指出證明之方法，無從說服法院以形成被告有罪之心
    證，基於無罪推定之原則，自應為被告無罪之諭知（最高法
    院30年上字第816號、40年臺上字第86號、76年臺上字第498
    6號、92年臺上字第128號判例意旨參照）。
三、本件公訴人認被告乙○○涉有公訴意旨所指之詐欺等犯行，
    無非係以被告之兄即被告之證人甲○○已經自白不諱，並經
    判決有罪確定，被告否認提供身分證交付證人甲○○使用之
    情節前後供述不一，而被告多次申請補發身分證之時間復與
    本件對保時間相符，足認被告確實參與證人甲○○之詐欺行
    為，且其身分證並未遺失，仍申報遺失等語為其論據，並舉
    本件借款資料為證。
四、訊據被告堅決否認有何公訴意旨所指詐欺取財等犯行，辯稱
    ：其身分證係遭證人甲○○擅自使用，被告並未同意，亦未
    謊報遺失等語。經查：
（一）證人甲○○於95、96年間，因冒用被告之名義，擔任祥宏
      科技有限公司（下稱「祥宏公司」）員工，並為祥宏公司
      向彰化銀行松山分行、日盛銀行中壢分行、華南銀行信義
      分行借款之保證人等詐欺取犯行，均已經檢察官認定係證
      人甲○○冒名被告所為，乃經檢察官聲請簡易判決處刑，
      及本院判決確定等事實，除經證人甲○○於本院審判期日
      結證明確，有本院審判筆錄可憑，並有本院98年度簡字第
      530 號刑事簡易判決暨附件簡易判決處刑書、證人甲○○
      之臺灣高等法院被告前案紀錄表可佐。
（二）公訴意旨雖以被告於本件銀行借款案件審理中，自承曾借
      身分證給證人甲○○抄寫，因認被告確為共犯，再佐以被
      告於借款對保時間，均申報補發身分證，益足認定被告試
      圖以此方法逃避責任等語。惟訊之被告從未以其身分證遺
      失或失竊盜為由，而脫免責任，且被告雖曾於民事事件審
      理中陳稱曾出借其身分資料供證人甲○○找工作，惟被告
      既否認曾經同意以其行分資料向銀行擔任保證人，已難認
      定被告與證人甲○○有何犯意聯，遑論行為分擔，被告既
      自承其身分證與家人之身分證均一同放在家中，證人甲○
      ○可以隨時取得，自無庸再謊報身分證遺失，而向戶政機
      關取得身分證，以脫免罪責，自不能其申領補發身分證之
      行為，即推論被告為證人甲○○之詐欺共犯。
五、綜上所述，被告對其身分證雖未能善盡保管之責，容有輕率
    、疏失之處，終致遭證人甲○○用於詐騙，然尚難排除被告
    有並未犯罪之可能，本件公訴意旨之舉證，仍有合理懷疑存
    在，要難推測被告係本於詐欺犯罪之犯意聯絡，而交付身分
    證供證人甲○○使用，此外，復查無其他積極證據足資證明
    被告確有共同詐欺犯意，容難推論被告有共同詐欺犯罪之認
    識或行為，而遽以共同詐欺罪相繩。本件不能排除被告並未
    犯罪之合理可疑，依首開說明，自應為被告無罪之諭知，以
    免冤抑。
據上論斷，應依刑事訴訟法第301條第1項，判決如主文。
本案經檢察官蔡偉逸到庭執行職務
中    華    民    國    99    年    3    月    25     日
                  刑事第五庭審判長法  官  黃程暉
                                  法  官  吳勇毅
                                  法  官  李宜娟
以上正本證明與原本無異。
如不服本判決應於收受送達後10日內向本院提出上訴書狀，並應
敘述具體理由；其未敘述上訴理由者，應於上訴期間屆滿後20日
內向本院補提理由書（均須按他造當事人之人數附繕）「切勿逕
送上級法院」。
                                  書記官  高菁菁
中    華    民    國    99    年    3     月    25    日

司法院資訊處製作；財團法人民間司法改革基金會備份。
